【裁判字號】    90,停更一,1
【裁判日期】    900723
【裁判案由】    聲請停止執行
【裁判全文】
臺中高等行政法院裁定                                九十年度停更一字第一號
    聲  請  人  人傑建設股份有限公司
    代  表  人  甲○○
    代  表  人  甲○○
    聲  請  人  乙○○
                丙○○
                丁○○
                戊○○
                己○○
                庚○○
                辛○○
                甲○○
                壬○○
                癸○○
                子○○
                丑○○
                寅○○
                卯○○○
                辰○○
                巳○○
    相  對  人  台中縣政府
    代  表  人  午○○
    訴訟代理人  未○○
右當事人間因有關建築事務事件，原告提起行政訴訟，並聲請停止原處分之執行，經
本院裁定後聲請人提起抗告，由最高行政法院發回，本院更為裁定如左：
    主  文
聲請駁回。
聲請程序費用由原告負擔。
    理  由
一、按「行政訴訟繫屬中，行政法院認為原處分或決定之執行，將發生難於回復之損
    害，且有急迫情事者，得依職權或依聲請裁定停止執行。但於公益有重大影響，
    或原告之訴在法律上顯無理由者，不得為之。」；又「行政法院為前二項裁定前
    ，應先徵詢當事人之意見。如原處分或決定機關已依職權或依聲請停止執行者，
    應為駁回聲請之裁定。」分別為行政訴訟法第一百十六條第二項、第四項所明定
    。
二、本件原告聲請意旨略謂：
    （一）聲請人等均係元百大樓之所有權人兼現住戶，該大樓為地下一層、地上十
          二層之集合住宅，共一百四十七戶，其中七十五戶為聲請人所有，民國（
          下同）八十八年九月二十一日發生九二一大地震，該大樓因位於震央上致
          建物有所損傷，經台中縣大里市公所判為全倒，該判定之處分，業經聲請
          人另行提出行政訴訟，由鈞院另案審理中。
    （二）大里市公所於判定全倒後，移經相對人依據建築法第八十一條規定，於八
          十九年三月二日以八九府建工字第六一五四二號函公告為危害公共安全之
          建築物，應自該通知單文到起即停止使用，並於五日內自行拆除，逾期未
          拆除者強制拆除，經聲請人循序提出異議、訴願，惟經訴願決定駁回。聲
          請人另依相對人函知提出震災後之「安全鑑定報告」及「修復補強計劃」
          ，再依相對人函知補提審議結論所示應補資料即「元百大樓震災後之安全
          鑑定報告及修復補強計劃」，送達台灣省結構工程技師公會蔡水旺及相對
          人所屬工務局建管課。相對人竟於八十九年十月十七日以八九府工建字第
          二八八七四八號函檢附審議會議紀錄，以聲請人未在期限內提出構架分析
          等耐震能力資料，致補強計畫不盡完整，不同意修復。大里市公所業於八
          十九年七月二十日與建展營造有限公司簽訂工程合約書，拆除系爭建物。
    （三）大里市公所判定全倒之處分，相對人公告拆除及不同意修復之處分，均顯
          有不當，且屬違法，侵害聲請人之權利，若該公告拆除處分予以執行，聲
          請人顯會受有難以回復之損害，並有急迫情事，且系爭建物目前並無人居
          住，且經歷九二一大地震後之餘震及其他地震，均無傾倒，故不執行拆除
          亦不影響公益。再者，全、半倒雖由鄉鎮公所判定，但執行拆除必定有上
          級機關授權，故本件相對人應為台中縣政府，為此依行政訴訟法第一百一
          十六條第三項規定，提起本件聲請等語。
三、查本件聲請人係對於相對人於八十九年三月二日八九府工建字第六一五四二號函
    及公告對「元百圓滿大樓」房屋強制拆除之處分，及於八十九年十月十七日八九
    府工建字第二八八七四八號函檢附對「元百圓滿大樓」房屋拆除案件審議會議紀
    錄所為審議不同意修復之處分，聲請停止執行。
四、本院調查結果：
  （一）前開「九二一大地震」後受損之「元百圓滿大樓」房屋，已經住戶向財團法
        人九二一震災重建基金會申請協助擬定修繕補強計畫書方案，經該基金會審
        查同意受理，相對人乃依行政院九二一震災災後重建推動委員會八十九年十
        二月二十一日八九重建住字第一一八九六號函之意旨，對於本件因「九二一
        大地震」受損之「元百圓滿大樓」房屋，予以暫緩拆除，將俟該基金會委託
        專業技術團體做安全評估，而有具體結論後，再予處理，且日後如要再行處
        置時，將另以公函通知包括本件聲請人之相關利害關係人等情。已據相對人
        之訴訟代理人未○○到庭陳述在卷，並有本件拆除「九二一大地震」受損「
        元百圓滿大樓」之執行機關即臺中縣大里市公所九十年二月二十六日九○里
        市工字第四三三六號函影本一份在卷可憑。是本件自無急迫之情事，依首揭
        法條之規定，聲請人請求停止相對人於八十九年三月二日八九府工建字第六
        一五四二號函及公告對「元百圓滿大樓」房屋強制拆除之處分，尚難認為有
        理由。
  （二）又查相對人八十九年十月十七日八九府工建字第二八八七四八號函檢附之「
        元百圓滿大樓」房屋拆除案件審議會議紀綠，雖稱：經公會請鑑定技師依第
        三項意見提出構架分析等耐震能力資料，未在期限內提出資料，致補強計畫
        不盡完整，不同意修復等語，而有不利於聲請人等反對「元百圓滿大樓」房
        屋強制拆除之主張，然依前開所述，上開「元百圓滿大樓」房屋因「九二一
        大地震」受損，是否應強制拆除，相對人既已認須俟上開基金會委託專業技
        術團體做安全評估，而有具體結論後，再予處理，就其情節而言，已無急迫
        之情事。故聲請人請求就此部分停止執行，亦與行政訴訟法第一百十六條第
        二項之要件不符。
五、從而，本件聲請人之聲請，於法不合，應予駁回。
六、依行政訴訟法第一百零四條、民事訴訟法第九十五條、第七十八條，第八十五條
    第一項前段，裁定如主文。
中    華    民    國    九十    年      七      月      二十三      日
                臺中高等行政法院第四庭
                                審 判 長 法  官  沈應南
                                         法  官  黃淑玲
                                         法  官  許武峰
右正本證明與原本無異。
如不服本裁定，應於裁定送達後十日內以書狀敘明理由，經本院向最高行政法院提起
抗告（須依對造人數附具繕本）；並應預繳送達用雙掛號郵票拾份（每份三十四元）
。
中    華    民    國    九十    年      七      月      二十三      日
                                法 院 書 記 官 廖 倩 慧


司法院資訊處製作；財團法人民間司法改革基金會備份。
